臺灣高等法院臺南分院民事裁定　96年度抗字第153號
抗　告　人　乙○○
上列抗告人因與相對人聯華電子股份有限公司等間請求侵權行為
損害賠償事件，對於中華民國九十六年四月二十七日臺灣臺南地
方法院九十五年度重勞訴字第六號裁定，提起抗告，本院裁定如
下：
      主      文
抗告駁回。
抗告程序費用由抗告人負擔。
      理      由
一、本件抗告意旨略以：查抗告人民國（下同）九十六年三月三
    十日以準備書狀所為追加，僅限於訴之聲明第一項依勞工安
    全衛生法及勞動基準法規定所為之職業災害補償金額新台幣
    （下同）六百零三萬三千一百五十七元部分，至於上開訴狀
    之聲明第二項請求金額一千一百四十九萬八千二百三十五元
    部分，則係依民法侵權行為之規定所為之請求，此部分抗告
    人於九十五年三月三十日刑事附帶民事起訴狀，即已將聯華
    電子股份有限公司（下稱聯電公司）及丙○○列為共同被告
    ，且請求金額為一千三百六十二萬八千元，故此部分並無追
    加之情事，再觀諸抗告人九十六年一月十八日民事追加被告
    狀，抗告人形式上雖追加聯電公司及丙○○為共同被告，但
    係指依勞工安全衛生法及勞動基準法規定所為之追加，而抗
    告人九十六年三月三十日民事準備書狀，實際上僅係追加聯
    電公司、億欣營造有限公司（下稱億欣公司）、李國材為被
    告，依勞工安全衛生法及勞動基準法規定請求職災補償，並
    未包括丙○○在內，應可明瞭。原裁定以抗告人就聯電公司
    、丙○○依據民法侵權行為規定請求一千一百四十九萬八千
    二百三十五元部分，亦屬訴之追加，恐有誤會，為此提出抗
    告，請求將原裁定廢棄，僅就抗告人依勞工安全衛生法及勞
    動基準法規定，請求職災補償六百零三萬三千一百五十七元
    部分，另為裁定補繳裁判費等語。
二、按因犯罪而受損害之人，於刑事訴訟程序得附帶提起民事訴
    訟，對於被告及依民法負賠償責任之人，請求回復其損害；
    前項請求之範圍，依民法之規定，刑事訴訟法第四百八十七
    條定有明文。依此規定，在刑事附帶民事訴訟之當事人，原
    告必須為因犯罪而受損害之人，而被告則以刑事被告及其他
    依民法負賠償責任之人為限，此項限制，於該附帶民事訴訟
    經刑事法院依同法第五百零四條第一項規定以裁定移送同院
    民事庭後，亦有其適用（最高法院八十年度台抗字第一００
    號判決參照）。又本條項所稱之「依民法負賠償責任之人」
    ，係指該刑事案件中依民法規定應負賠償責任之人而言。故
    附帶民事訴訟之原告所主張之共同加害人，必以在刑事訴訟
    程序中經認定係共同侵權行為之人，始得謂為依民法負賠償
    責任之人，否則對之提起是項附帶民事訴訟，即難謂為合法
    （最高法院八十七年度台抗字第二七八號裁定、九十年度台
    抗字第五四九號裁定參照）。又本條所謂「因犯罪而受損害
    之人」，限於被訴之犯罪事實侵害個人私權，致生損害者，
    始得為之，否則縱令得依其他事由，提起民事訴訟，亦不得
    於刑事訴訟程序附帶為此請求（最高法院二十三年度附字第
    二四八號判例、九十二年度台上字第六八八號判決、九十六
    年度台上字第一一九三號判決參照）。
三、經查：
  (一)本件抗告人於刑事訴訟程序，以相對人甲○○、李國材（即
    國郡企業社）、聯電公司、丙○○、億欣公司為共同被告，
    提起本件附帶民事訴訟，本於勞工安全衛生法及勞動基準法
    職災補償之法律關係，及民法侵權行為之法律關係，請求相
    對人甲○○等五人連帶賠償，刑事法院因認定相對人甲○○
    、李國材係犯刑法第二百八十四條第二項之業務過失致重傷
    罪，並判決有罪，而將本件附帶民事訴訟全部移送原審法院
    民事庭，惟查：
    (1)刑事判決之被告僅相對人甲○○、李國材二人，而億欣公
      司係甲○○之僱用人，依上開法文及最高法院判決意旨，
      抗告人對上開三人之起訴，於法即無不合。但就相對人丙
      ○○部分，其所涉刑事部分已經檢察官不起訴處分確定，
      而聯電公司則自始未受刑事偵查審判，其二人既非刑事判
      決之共同被告，亦未經刑事判決認定與甲○○等人係共同
      侵權行為人，自難謂其等為依民法負賠償責任之人。
    (2)又抗告人雖於刑事附帶民事起訴狀內，本於勞工安全衛生
      法及勞動基準法之法律關係對相對人等起訴請求，如前引
      最高法院九十二年度台上字第六八八號判決、九十六年度
      台上字第一一九三號判決所指，亦難謂此部分請求為合法
      。
    (3)綜上，抗告人於刑事附帶民事起訴程序，以聯電公司、丙
      ○○為共同被告，請求其等連帶給付部分，於法未合。
  (二)原審法院刑事庭誤將聯電公司、詹道盷部分移送原審法院民
    事庭，於法尚有未合。原裁定法院受理後，闡明抗告人此部
    分不合法，抗告人乃當庭就「勞動基準法之規定請求部分」
    為訴之追加，嗣並補提書狀為追加，此部分抗告人既亦認同
    原審見解，認其所為確屬追加，同意補繳裁判費，就此部分
    即無庸再加論述。但就其於刑事訴訟程序本於民法侵權行為
    請求聯電公司、丙○○連帶請求給付（請求金額為一千一百
    四十九萬八千二百三十五元），雖經刑事庭移送，但仍屬不
    合法，原裁定法院依法應予駁回此部分訴訟。則抗告人於九
    十六年三月三十日以書狀聲明，就聯電公司、詹道盷部分請
    求其等應與其他三位共同被告連帶給付一千一百四十九萬八
    千二百三十五元部分，亦屬訴之追加，應依據民事訴訟法之
    規定，繳納起訴裁判費。抗告人抗辯其於刑事附帶民事起訴
    狀時即就此部分有所請求，且請求金額高達一千三百六十二
    萬八千元，此部分並無追加云云，即非可採。
  (三)綜上所述，本件訴訟標的追加之金額為一千七百五十三萬四
    千三百九十二元，應徵收第一審裁判費為十六萬六千三百五
    十二元。
四、原裁定依民事訴訟法第二百四十九條第一項但書之規定，限
    抗告人於收受本裁定送達五日內補繳，經核並無違誤。抗告
    意旨指摘原裁定不當，求予廢棄，為無理由，應予駁回。
五、據上論結，本件抗告為無理由，依民事訴訟法第四百九十五
    條之一第一項、第四百四十九條第一項、第九十五條、第七
    十八條，裁定如主文。
中　　華　　民　　國　　96　　年　　7 　　月　　13　　日
                  民事第二庭    審判長法　官　丁振昌
                                      法　官　李素靖
                                      法　官　吳上康
上為正本係照原本作成。
如不服本裁定，僅得於收受本裁定正本送達後10日內以適用法規
顯有錯誤為理由，向本院提出再抗告狀（須附繕本）依法應繳納
抗告費新台幣1千元，並委任律師為訴訟代理人，經本院許可後
始可再抗告於最高法院。
中　　華　　民　　國　　96　　年　　7 　　月　　16　　日
                                      書記官  易慧玲
【附記】
民事訴訟法第495條之1第2項準用同法第466條之1第1、2項規定
：
(1)對於第二審判決上訴，上訴人應委任律師為訴訟代理人。但上
  訴人或其法定代理人具有律師資格者，不在此限。
(2)上訴人之配偶、三親等內之血親、二親等內之姻親，或上訴人
  為法人、中央或地方機關時，其所屬專任人員具有律師資格並
  經法院認為適當者，亦得為第三審訴訟代理人。
民事訴訟法第466條之2：
　上訴人無資力委任訴訟代理人者，得依訴訟救助之規定，聲請
  第三審法院為之選任律師為其訴訟代理人。
